臺灣臺中地方法院刑事判決　　　　　　　96年度易字第3973號
公　訴　人　臺灣臺中地方法院檢察署檢察官
被　　　告　丙○○
上列被告因恐嚇取財等案件，經檢察官提起公訴（96年度偵字第
14499號），本院判決如下：
    主    文
丙○○被訴肆次竊盜部分，免訴。
丙○○被訴肆次恐嚇取財部分，無罪。
    理    由
壹、免訴部分（被訴竊盜部分）：
一、公訴意旨略以：被告丙○○與其姊夫己○○、外甥丁○○、
    姊姊乙○○、外甥女戊○○及丁○○之女友甲○○等，共組
    擄鴿集團，其6人共同意圖為自己不法之所有，基於竊盜之
    犯意聯絡，於民國95年9月22日、同年月23日及同年10月2日
    ，推由丙○○、丁○○、己○○等3人，攜帶丁○○所有之
    尼龍網2件、尼龍繩1條及裝鴿用網袋1個等物，依賽鴿平日
    訓練飛行之路徑，至台中縣霧峰鄉○○路達摩山莊附近山區
    架設網具，趁蔡佳玲、辛○○、庚○○、癸○○等4人訓練
    賽鴿放飛之際，利用上開網具竊取蔡佳玲、辛○○、癸○○
    之賽鴿各1隻，竊取庚○○之賽鴿2隻，得手後置於丁○○所
    有之裝鴿用網袋中（詳細行竊時間、地點詳見附表）。嗣於
    96 年1月4日6時45分許，為警循線查獲，並在台中縣霧峰鄉
    ○○路達摩山莊附近山區，扣得竊鴿之用之尼龍網2件、尼
    龍繩1條及裝鴿用網袋1個（己○○、丁○○、乙○○、戊○○、甲○○部分，業經本院於96年8月17日分別判處己○○
    有期徒刑8月及丁○○、乙○○、戊○○、甲○○各有期徒
    刑7月，減刑後分別為4月及3月又15日，現上訴二審中），
    因認被告丙○○涉犯刑法第321條第1項第4款之結夥三人以
    上加重竊盜罪。
二、按案件曾經判決確定者，應諭知免訴之判決，並得不經言詞
    辯論為之，刑事訴訟法第302條第1款、第307條分別定有明
    文。又此項訴訟法上所謂一事不再理之原則，關於實質上一
    罪或裁判上一罪，均有其適用，最高法院著有60年台非字第
    77號判例可資參照。
三、經查：
（一）被告丙○○所為本件擄鴿之犯行，係依賽鴿平日訓練飛行
      之路徑，在台中縣霧峰鄉○○路達摩山莊附近之山坡上架
      設網具，趁鴿主訓練賽鴿放飛之際，以網具竊取鴿子，共
      犯丁○○復供稱其等每日都會查看網具1次，並撿取受網
      困住之賽鴿，是本件就被告丙○○與共犯丁○○、己○○
      於同一日所竊取之鴿子，自應逕認係一捕捉行為而同時竊
      盜侵害數個不同鴿主之財產法益，屬同種想像競合犯。而
      被告竊取被害人辛○○、庚○○賽鴿之犯行，均發生於95
      年9月23日；其竊取被害人癸○○賽鴿之犯行，係發生於
      95年10月2日；至其竊取被害人子○○賽鴿之犯行，雖被
      害人即證人子○○於警詢時證稱「我於95年9月22日7時許
      ，在鴿舍外放飛訓練途中被網鴿竊盜，我於95年9月22日
      15時許接獲一男子稱網到我1隻鴿子的恐嚇勒贖電話，要
      我匯款至甲○○帳戶」等語（見和美分局警卷第70頁），
      然查共犯丁○○一再供稱所有勒贖電話均由伊出面撥打等
      語，而共犯丁○○用以撥打勒贖電話之門號0000000000號
      及0000000000號行動電話，於95年9月22日並無任何通聯
      紀錄一節，業經本院調取台灣高等法院台中分院96年度上
      易字第1302號及本院96年度易字第1619號案件全案卷宗查
      閱屬實（見該案件烏日分局中縣烏警偵字第0960000742號
      卷第275-277頁），是證人子○○上開所稱「於95年9月22
      日接獲勒贖電話」云云，即與事實不符。以本件並未查獲
      共犯丁○○以上開2支門號以外之電話撥打勒贖電話，被
      告與共犯丁○○等人之犯案模式均是每日察看網具後，立
      即由丁○○出面撥打勒贖電話，且被害人子○○匯款之時
      點為95年9月23日等節觀之，本院認被害人子○○之賽鴿
      遭竊之日期應係95年9月23日。
（二）被告丙○○於95年9月23日及同年10月2日之竊鴿犯行，業
      經本院於96年7月2日以96易字第1619號分別判處有期徒刑
      8月、8月確定，有上開刑事判決、臺灣高等法院被告前案
      紀錄表等在卷可稽。而被告於同一日（即95年9月23日及
      同年10月2日）所為之竊鴿行為，與前案屬一行為侵害數
      法益成立數罪名之關係，二者具有同種想像競合犯之裁判
      上一罪關係。參諸上揭說明，此部分自應為前案確定判決
      效力所及，爰不經言詞辯論，就此部分逕諭知免訴之判決
      。
貳、無罪部分（被訴對蔡佳玲、辛○○、庚○○、癸○○等4人
    恐嚇取財部分）：
一、公訴意旨另以：被告丙○○與共犯己○○、乙○○、丁○○
    、甲○○、李孟珊基於意圖為自己不法所有之犯意聯絡，先
    後於95年9月23日及同年10月2日，推由丁○○撥打電話恐嚇
    被害人蔡佳玲、辛○○、庚○○、癸○○等4人，要求被害
    人必須依指示匯款至甲○○設於大里草湖郵局帳戶內，否則
    鴿子即無法放回，致使被害人蔡佳玲、辛○○、庚○○、癸○○等4人因而心生畏怖，而依指示先後匯款新台幣（下同
    ）2515元、2535元、5020元、2520元至甲○○上開金融帳戶
    內，因認被告丙○○亦涉有刑法第346條第1項之恐嚇取財罪
    嫌等語（共犯己○○等人之恐嚇取財犯行，業經本院於96年
    8月17日判決，現上訴二審中）。
二、按犯罪事實應依證據認定之，無證據不得認定犯罪事實；又
    不能證明被告犯罪者，應諭知無罪之判決，刑事訴訟法第15
    4條第2項、第301條第1項分別定有明文。又認定不利於被告
    之事實，須依積極證據，苟積極證據不足為不利於被告事實
    之認定時，即應為有利於被告之認定，更不必有何有利之證
    據（最高法院30年上字第816號判例參照）。又刑事訴訟法
    第161條第1項規定：檢察官就被告犯罪事實，應負舉證責任
    ，並指出證明方法。因此，檢察官對於起訴之犯罪事實，應
    負提出證據及說服之實質舉證責任。倘其所提出之證據，不
    足為被告有罪之積極證明，或其指出證明之方法，無從說服
    法院以形成被告有罪之心證，基於無罪推定之原則，自應為
    被告無罪判決之諭知（最高法院92年台上字第128號判例參
    照）。再者，2人以上以共同犯罪之意思，事前同謀，推由
    其中部分之人實施，其未參與實施之共謀者，固為學說上所
    稱之共謀共同正犯，依司法院大法官釋字第109號解釋，仍
    成立共同正犯，但未參與實施者，因僅有犯罪之謀議，而無
    行為之分擔，則其等之間如何為犯罪之謀議、如何推由其中
    部分之人實施？即為決定其是否成立同謀共同正犯之重要依
    據，自應依證據證明之，不能僅憑擬制推測之方法，採為認
    定同謀共同正犯判斷之基礎（最高法院94年度台上字第7195
    號判決要旨參照）。
三、本件公訴人認被告丙○○亦涉有上開4次恐嚇取財犯行，無
    非係以該犯罪事實業經被告坦承不諱，並經被害人蔡佳玲、
    辛○○、庚○○、癸○○指述明確，復有前揭被害人之匯款
    單據、帳戶資料等可資佐證為其主要論據。然訊據被告丙○○堅決否認涉有此部分恐嚇取財犯行，辯稱：伊只有參與架
    設網具擄捕鴿子的部分，己○○、丁○○根據鴿子腳環之編
    號及鴿主之電話號碼，撥打電話予被害人恐嚇之事，伊並未
    參與，也不知情，從未打過勒贖電話，也從未分得任何擄鴿
    所得之金錢等語。
四、按刑法所謂「共同正犯」，係指2人以上之正犯，相互間於
    主觀上本於犯意之聯絡，並於客觀上為犯罪行為之分擔者（
    實施共同正犯）；或以自己共同犯罪之意思，參與實施犯罪
    構成要件以外之行為；或以自己共同犯罪之意思，事先同謀
    ，而由其中一部分人實施犯罪之行為者（共謀共同正犯），
    始屬之。本件恐嚇取財犯行，係由被告丁○○負責撥打電話
    予被害人蔡佳玲、辛○○、庚○○、癸○○，在電話中告知
    被害人「鴿子在我這裡，看你是否要抓」等語，並告知被害
    人將贖款匯入共犯甲○○設於大里草湖郵局帳戶，俟確定鴿
    主完成匯款，再由共犯乙○○、丁○○、李孟珊先後至各地
    自動櫃員機提領贓款，被告丙○○並未參與撥打電話與被害
    人或提領贓款之行為等節，業據證人即共犯己○○、丁○○
    於96年1月4日偵訊時證述明確（見96年度偵字第14499號卷
    第7、12頁），證人丁○○、己○○並於本院96年9月13日審
    理時，分別結證稱「被告僅幫忙架設鴿網，因為他住我家」
    等語（見本院卷第76頁）、「從來沒有分錢給被告丙○○過
    」等語（見同上卷第77頁），則被告丙○○既未參與恐嚇取
    財之構成要件行為（撥打恐嚇電話，於被害人匯款後領取贓
    款），其是否仍屬恐嚇取財犯行之共同正犯，則需端視被告
    丙○○與共犯己○○等人就恐嚇取財犯行有無犯罪之謀議，
    而推由共犯己○○等人實施恐嚇取財犯罪之構成要件行為。
    就此，共犯丁○○於第1次警詢時即供稱被告丙○○僅有幫
    忙架設網具之行為等語（見警卷第28頁反面），從未供稱被
    告丙○○有共同倡議或參與前揭恐嚇取財犯行之情事。又證
    人即共犯己○○亦證稱「沒有分錢給被告... 擄鴿得來的錢
    都拿去還債務」等語（見本院卷第77頁），則依現存卷證資
    料，並無證據證明被告丙○○就恐嚇取財部分與其餘共犯丁○○、己○○等人有何謀議，是檢察官認被告丙○○就此部
    分犯罪事實坦承不諱，就前開恐嚇取財犯行之犯意聯絡部分
    ，恐有誤會。另被害人等人於警詢中之指述及被害人之匯款
    單據、帳戶資料等件，充其量僅可證明渠等確有遭恐嚇取財
    之事實，被害人蔡佳玲、辛○○、庚○○、癸○○於警詢中
    亦僅指稱「某自稱甲○○之男子撥打恐嚇電話」等語，無從
    僅以被害人之指述及匯款單據、帳戶資料等，認定被告丙○○與共犯己○○等人就恐嚇取財部分已有犯意聯絡。
五、綜上所述，本院經查並無任何證據足認被告丙○○就共犯己○○等人所為前揭之恐嚇取財犯行有何犯意之聯絡而屬共謀
    共同正犯之情形，公訴人此部分認定所依據之理由尚有未足
    ，即未達確信真實之程度，尚有合理性懷疑之存在，此部分
    犯罪應認不能證明，揆諸前揭說明，自應依法就被告丙○○
    被訴對被害人蔡佳玲、辛○○、庚○○、癸○○等4人恐嚇
    取財部分，均為無罪判決之諭知。
據上論斷，依刑事訴訟法第301條第1項、第302條第1款、第307
條，判決如主文。
本案經檢察官壬○○到庭執行職務。
中　　華　　民　　國　　96　　年　　9 　　月　　27　　日
                   台灣台中地方法院刑事第二庭
                         審判長法  官  曾佩琦
                               法  官  許金樹
                               法  官  陳姵君
上正本證明與原本無異。
如不服本判決，應於送達後十日內向本院提出上訴書狀（應敘述
具體理由並附繕本），上訴於臺灣高等法院臺中分院。
上訴書狀如未敘述理由，應於上訴期間屆滿後20日內補提理由書
於本院。
                               書記官  莊金屏
中　　華　　民　　國　　96　　年　　9 　　月　　27　　日
【附表】
┌──┬────┬─────┬───┬────┬───────────┐
│編號│行竊時間│行竊地點  │被害人│被竊鴿數│ 備註                 │
├──┼────┼─────┼───┼────┼───────────┤
│1   │95年9月 │臺中縣霧峰│子○○│1       │本院依現有證據認定被害│
│    │23日某時│鄉○○路山│      │        │人之賽鴿係於95年9月23 │
│    │        │區        │      │        │日遭被告竊取          │
├──┼────┼─────┼───┼────┼───────────┤
│2   │95年9月 │臺中縣霧峰│辛○○│1       │                      │
│    │23日某時│鄉○○路山│      │        │--------------------- │
│    │        │區        │      │        │                      │
├──┼────┼─────┼───┼────┼───────────┤
│3   │95年9月 │臺中縣霧峰│庚○○│2       │                      │
│    │23日某時│鄉○○路山│      │        │--------------------- │
│    │        │區        │      │        │                      │
├──┼────┼─────┼───┼────┼───────────┤
│4   │95年10月│臺中縣霧峰│癸○○│1       │                      │
│    │2日某時 │鄉○○路山│      │        │--------------------- │
│    │        │區        │      │        │                      │
└──┴────┴─────┴───┴────┴───────────┘
